最高法院刑事判決　　　　　　　　　　　　　　　九十一年度台上字第五九五０號
　　上　訴　人　台灣高等法院檢察署檢察官
　　被　　　告　甲○○
右上訴人因被告業務過失致人於死案件，不服台灣高等法院中華民國八十九年七月二
十七日第二審更審判決（八十八年度交上更(一)字第二０號，起訴案號：台灣基隆地方
法院檢察署八十五年度偵字第一四五０號），提起上訴，本院判決如左：
    主  文
原判決撤銷，發回台灣高等法院。
    理  由
本件原判決以公訴意旨略以：被告甲○○以駕駛中國石油股份有限公司（下稱中油公
司）油罐車為業，於民國八十五年一月二十日上午七時二十分，駕駛車號ＲＧ∣九六
五號油罐車沿台北縣汐止鎮○○路，往中油公司五堵石門油庫方向行駛，途經基隆市
○○○路與中油公司貨櫃專用道左轉時，應注意車前狀況，且依當時情形，又無不能
注意之情事，竟疏於注意，仍以時速六十至七十公里超速行駛，致左轉彎時，右後輪
撞及正欲穿越道路之行人即被害人蘇蔡菊子，並輾過被害人腹部，使被害人因此受到
腹部內腔出血、脊椎及骨盆骨折裂等傷害，經送醫急救，不治死亡。因認被告涉犯刑
法第二百七十六條第二項之業務過失致人於死罪嫌。惟經審理結果不能證明被告犯罪
，因而撤銷第一審論處被告從事業務之人，因業務上之過失，致人於死罪刑之判決，
改判諭知被告無罪，固非無見。
惟查：依法應於審判期日調查之證據雖已調查，而其內容未明瞭者，即與未經調查無
異，如遽行判決，仍屬應於審判期日調查之證據而未予調查，尚不得遽對被告為有利
或不利之認定。(一)、原判決論斷證人吳景輝證稱：油罐車於肇事地點肇事後，即加速
往五堵石門油庫行駛，伊駕車自後尾隨，一直追到油罐車開入油庫，當時伊看手錶的
時間是上午七時二十分，而肇事地點至中油油庫之路程約為二公里，車禍係在進油庫
前一、二分鐘發生，油罐車肇事後停一下，隨即加速逃逸，而伊在後追時看碼錶的時
速是七十公里等情，不足採信。無非以裝置於被告油罐車上之行車（速率）紀錄儀紀
錄紙內容所示，該油罐車當天上午七時五分至七時二十分間之最高時速為六十公里，
係在當天上午七時十五分左右，而其間之時速係由零逐步加速至四十公里，再至六十
公里，以迄歸零停止，業經原審檢附車號ＲＧ∣九六五號油罐車之行車紀錄日報表及
行車紀錄紙送請中央警察大學鑑定明確，有中央警察大學八十九年五月二十五日（
）校科字第八八三九八八號鑑定書乙份在卷可稽。因認被告所駕駛之車號ＲＧ∣九六
五號油罐車於八十五年一月二十日上午七時十分至七時二十分間，並未有如吳景輝所
供述時速達七十公里之情事，為其主要論據。然本院前次判決發回意旨已詳予指明：
……究竟被告於證人吳景輝所見車禍前後，即該日七時十七分至二十分間之行車動態
、車速如何，有無證人吳景輝所指之因紅燈停再行起步左轉（或未停即搶先左轉），
未久肇事，曾煞車又再加速逃逸之情形，應有再檢具相關資料送請鑑定之必要（被告
於原審曾具狀稱其行車紀錄儀紙時間快約十分，原審交上訴卷第三十四頁，於送鑑定
前宜併注意）等情甚詳。乃原審就上開關鍵時刻仍未詳予鑑定究明，率採中央警察大
學就前開行車紀錄紙以每五分鐘時間間隔解讀之概略結果（原審卷第一０二頁），即
認證人吳景輝所為不利被告之證言，不足採信，其查證未盡，遽行判決，尚有未洽。
(二)、原判決論斷證人吳景輝證稱：被告所駕駛之前開車輛右後車輪輾壓過被害人腹部
等情，尚難遽以採信。無非依憑台灣高等法院檢察署八十六年四月二十九日檢仁醫字
第四０一八號函所載台灣高等法院檢察署法醫中心鑑驗結果內載：被害人當時穿著之
衣服雖有污染（由汗水及塵埃所污染）多處發黴外，未見破孔及輪胎紋，並酌法醫
驗斷書所載被害人受傷情形，因認被害人並未被車輛輾過等情，為其主要論據之一。
然台灣高等法院檢察署法醫中心所鑑定被害人所穿之衣服為長袖、棕色之短外衣（八
十五年度交上訴字第二六三號卷第八十二頁背面），其與警卷及相驗卷所附被害人所
穿外衣係屬灰藍色，其上似遺有輪胎痕（基警分三刑字第一九四號卷第十頁、相驗卷
第九頁照片第三、四張），不盡相符。台灣高等法院檢察署法醫中心所鑑定者，是否
為被害人於車禍時所穿之衣物，非無疑義。原審對上情未詳予調查釐清，遽認證人吳
景輝所為上開證言不足採信，已有未合。又本院前次判決發回意旨已詳予指明：……
究竟卷附之被害人衣服照片是否確有輪胎之痕跡，如有，其痕跡與卷附之上訴人所駕
駛油罐車之車輪照片是否相合（基警分三刑字第一九四號卷第五、六頁），亦有調查
釐清之必要等情。原審對上情仍未詳予調查釐清，遽行判決，尚嫌率斷，其審理猶有
未盡。檢察官上訴意旨指摘原判決不當，尚非無理由，應認仍有撤銷發回更審之原因
。
據上論結，應依刑事訴訟法第三百九十七條、第四百零一條，判決如主文。
中      華      民      國    九十一    年      十      月    二十四    日
                              最高法院刑事第三庭
                                  審判長法官  董  明  霈
                                        法官  林  茂  雄
                                        法官  王  居  財
                                        法官  張  祺  祥
                                        法官  池  啟  明
      右正本證明與原本無異
                                              書  記  官
中      華      民      國    九十一    年      十      月     三十     日
